【裁判字號】    99,審訴,2315
【裁判日期】    991217
【裁判案由】    偽證等
【裁判全文】
臺灣桃園地方法院刑事判決            99年度審訴字第2315號
公  訴  人  臺灣桃園地方法院檢察署檢察官
被      告  金銀條
被      告  黃國賢
上  一  人
輔  佐  人  郭寶彩
共      同
選任辯護人  范剛祥律師
上列被告因偽證等案件，經檢察官提起公訴（99年度偵字第2301
2 號），被告於本院準備程序進行中，就被訴事實為有罪之陳述
，經本院告知簡式審判程序意旨，並聽取公訴人及被告之意見後
，本院合議庭裁定改依簡式審判程序審理，茲判決如下：
    主      文
金銀條犯偽證罪，處有期徒刑貳月。緩刑貳年，緩刑期間付保護
管束，並應向指定之政府機關、政府機構、行政法人、社區或其
他符合公益目的之機構或團體提供捌拾小時之義務勞務。
黃國賢犯偽證罪，處有期徒刑貳月。緩刑貳年，緩刑期間付保護
管束，並應向指定之政府機關、政府機構、行政法人、社區或其
他符合公益目的之機構或團體提供肆拾小時之義務勞務。
    事實及理由
一、犯罪事實：
    周再枝於民國96年10月29日下午3 時至下午3 時40分許，在
    新竹縣竹東鎮某工地旁小吃店內飲用啤酒2 罐，已達不能安
    全駕駛動力交通工具之狀態下，仍駕駛車牌號碼745-GS營業
    用大貨車上路，嗣於同日（29日）下午4 時15分許，在屬桃
    園縣龍潭鄉○○○道3 號高速公路北向71公里900 公尺處為
    警查獲並測得其呼氣酒精濃度達每公升0.62毫克（周再枝違
    背安全駕駛案件，業經本院以98年度交簡字第16號判決判處
    有期徒刑3 月，再經本院以98年度交簡上字第366 號判決上
    訴駁回確定），詎在場之金銀條、黃國賢明知上開車輛係周
    再枝所駕駛，分別為下列犯行：(一)金銀條竟意圖使周再枝隱
    蔽，而基於頂替及偽證之犯意，於96年12月3 日中午12時
    3 分許，在臺灣桃園地方法院檢察署（下稱桃園地檢署）第
    9 偵查庭，就該署96年度偵字第28009 號周再枝涉嫌違背安
    全駕駛案件以證人身分出庭作證時，於案情重要關係事項供
    前具結後，而為虛偽證述：「（問：當時周再枝有無喝酒開
    車？）他有喝酒但是沒開車，車子是我開的。」等語（見臺
    灣桃園地方法院檢察署96年度偵字第28009 號偵查卷第23頁
    ）；於96年12月24日中午12時1 分許，在桃園地檢署第9
    偵查庭，就上開案件以證人身分虛偽證述：「（問：到底是
    何人開車？）我開的。」等語（同上偵查卷第33頁）；於
    97年3 月14日上午10時22分許，在桃園地檢署第9 偵查庭，
    就上開案件以證人身分出庭作證時，於案情重要關係事項供
    前具結後，而為虛偽證述：「（問：96年10月29日當天，你
    與周再枝在何處喝酒？）我沒有和他一起喝酒，我是從竹東
    送貨回來，在竹東帶他。」等語（同上偵查卷第52頁）；
    於97年5 月22日下午4 時10分許，在桃園地檢署第9 偵查庭
    ，就上開案件以證人身分虛偽證述：「（問：你何時向周再
    枝取得該貨車去送貨？）車子都是由我負責開，每天周再枝
    都會打電話給我，叫我去何處送貨。」等語（同上偵查卷第
    71頁），足以影響刑事案件偵查之正確性，並頂替周再枝。
    (二)黃國賢基於偽證之犯意，於96年12月3 日中午12時3 分
    許，在桃園地檢署第9 偵查庭，就該署96年度偵字第28009
    號周再枝涉嫌違背安全駕駛案件以證人身分出庭作證時，於
    案情重要關係事項供前具結後，而為虛偽證述：「（問：車
    子是何人所駕駛的？）車子從工地出發時就是金銀條開的。
    」等語（同上偵查卷第23頁）；於96年12月24日中午12時
    1 分許，在桃園地檢署第9 偵查庭，就上開案件以證人身分
    虛偽證述：「（問：金銀條下車後，周再枝有無駕駛車輛？
    ）沒有。」等語（同上偵查卷第33頁）；於97年5 月27日
    下午4時15 分許，在桃園地檢署第9 偵查庭，就上開案件以
    證人身分出庭作證時，於案情重要關係事項供後具結，而為
    虛偽證述：「（問：金銀條拉肚子之前，車子是誰在開？）
    金銀條。」等語（同上偵查卷第74頁），足以影響刑事案件
    偵查之正確性。案經臺灣桃園地方法院檢察署檢察官自動檢
    舉偵查起訴。
二、證據名稱：
  (一)被告金銀條、黃國賢於偵查及本院審理中之自白。
  (二)臺灣桃園地方法院檢察署檢察官96年度偵字第28009 號案件
    於96年12月3 日、96年12月24日、97年3 月14日、97年5 月
    22日及97年5 月27日之訊問筆錄各1 份、證人結文4 紙。
  (三)本院98年度交簡字第16號、98年度交簡上字第366 號判決各
    1 份。
三、核被告金銀條所為，係犯刑法第164 條第2 項、第1 項之頂
    替罪及同法第168 條之偽證罪。其以一行為同時犯上開頂替
    罪及偽證罪，為想像競合犯，應依刑法第55條規定從一重論
    以偽證罪罪。被告黃國賢所為，係犯刑法第168 條之偽證罪
    。按在同一案件偵查中，雖二次就同一事項偽證，但其侵害
    國家法益僅為一個，故僅成立一個偽證罪（最高法院69年度
    台上字第1633號、70年度台上字第375 號判決意旨參照）。
    起訴意旨認被告2 人先後數次向有偵查犯罪權限機關為偽證
    之行為，均為接續犯，容有未合，附此敘明。次按檢察官就
    犯罪事實一部起訴者，其效力即於全部，刑事訴訟法第267
    條定有明文。起訴事實雖未敘及被告金銀條於97年3 月14日
    、97年5 月22日及被告黃國賢於96年12月24日犯偽證罪之犯
    罪事實，惟此部分與起訴部分有實質上一罪關係，本院自得
    並予審究，附此敘明。另按證人在同一案件之偵查程序或審
    判程序經依法具結後，即有據實陳述之義務，嗣在同一程序
    之不同期日有數次證述時，其先前具結之效力，自及於其後
    所為之證言（最高法院98年度台上字第3721號判決意旨參照
    ）。被告金銀條、黃國賢在桃園地檢察署上開案件偵查中，
    先後於96年12月3 日、同年月24日到庭作證，其分別於96年
    12月3 日第一次證述時，已經具結，有訊問筆錄及證人結文
    在卷可稽（同上偵查卷第22至25頁），依此情形，被告金銀
    條、黃國賢在同一案件之偵查程序，既於96年12月3 日具結
    作證，則其具結之效力，自及於96年12月24日之證述；另被
    告金銀條在桃園地檢察署上開案件偵查中，先後於97年3 月
    14日、同年5 月22日日到庭作證，其於97年3 月14日日證述
    時，已經具結，有訊問筆錄及證人結文在卷可稽（同上偵查
    卷第52至54頁），則其具結之效力，自及於97年5 月22日之
    證述，亦附此敘明。爰審酌被告2 人之犯罪係妨害國家司法
    公正與真實發現，所生危害非輕，暨其犯罪之動機、手段，
    惟犯後尚能坦承犯行，態度良好，另兼衡被告黃國賢為中度
    智障（有中華民國身心障礙手冊正反面影本在卷足參），雖
    非無行為能力人，但其控制行為之能力顯無法與一般正常人
    相比等一切情狀，分別量處如主文所示之刑。末查被告2 人
    均未曾受有期徒刑以上刑之宣告，有臺灣高等法院被告前案
    紀錄表各1 份在卷可稽，念其因一時短於思慮，致罹刑典，
    信被告2 人經此偵、審程序後，當知所警惕而無再犯之虞，
    爰逕依刑法第74條第1 項第1 款、第2 項第5 款及第93 條
    第1 項第2 款之規定，併宣告緩刑2 年，並於緩刑期間付保
    護管束，及分別向指定之政府機關、政府機構、行政法人、
    社區或其他符合公益目的之機構或團體提供80、40小時之義
    務勞務，以啟自新。
四、應適用之法條：
    刑事訴訟法第299 條第1 項前段、第273 條之1 第1 項、第
    310 條之2 、第454 條第1 項，刑法第164 條第2 項、第1
    項、第168 條、第55條、第74條第1 項第1 款、第2 項第5
    款、第93條第1 項第2 款，刑法施行法第1 條之1 第1 項、
    第2 項前段。
五、如不服本判決，得自收受送達之翌日起10日內向本院提出上
    訴狀（應附繕本），其未敘述上訴理由者，應於上訴期間屆
    滿後20日內補提理由書狀於本院，上訴於臺灣高等法院。
本案經檢察官簡方毅到庭執行職務。
中    華    民    國    99    年    12    月    17    日
                        刑事庭  法  官  鍾雅蘭
以上正本證明與原本無異。
                                書記官  陳恩如
中    華    民    國    99    年    12    月    17    日
附錄本案論罪科刑法條：
刑法第164 條
藏匿犯人或依法逮捕拘禁之脫逃人或使之隱避者，處2 年以下有
期徒刑、拘役或5 百元以下罰金。
意圖犯前項之罪而頂替者，亦同。
中華民國刑法第168條
於執行審判職務之公署審判時或於檢察官偵查時，證人、鑑定人
、通譯於案情有重要關係之事項，供前或供後具結，而為虛偽陳
述者，處7年以下有期徒刑。

司法院資訊處製作；財團法人民間司法改革基金會備份。
